臺灣板橋地方法院刑事判決　　　　　　　99年度訴字第1994號
公　訴　人　臺灣板橋地方法院檢察署檢察官
被　　　告　洪嘉興
指定辯護人　財團法人法律扶助基金會范翔智律師
上列被告因違反槍砲彈藥刀械管制條例案件，經檢察官提起公訴
（99年度偵字第5976號），本院判決如下：
    主  文
洪嘉興未經許可，持有可發射子彈具有殺傷力之改造手槍，處有
期徒刑肆年，併科罰金新臺幣陸萬元，罰金如易服勞役，以新臺
幣壹仟元折算壹日。扣案具殺傷力仿WALTHER 廠P22 型半自動手
槍製造之改造手槍壹枝（槍枝管制編號0000000000號，含彈匣壹
個）、制式子彈拾柒顆及土造金屬槍管貳枝均沒收。
    事  實
一、洪嘉興有妨害自由及重利等前科（尚未執行完畢，於本案中
    不構成累犯），其明知可發射子彈具有殺傷力之改造手槍、
    制式子彈及金屬槍管，分屬槍砲彈藥刀械管制條例第4 條所
    列管之槍砲、彈藥及槍枝主要組成零件，非經中央主管機關
    許可，不得無故持有。竟於民國97年8 月間，自真實姓名年
    籍不詳、綽號「阿邦」之唐姓成年友人處收受具殺傷力由仿
    WALTHER 廠P22 型半自動手槍製造之手槍，換裝土造金屬滑
    套而成之改造手槍一枝（槍枝管制編號0000000000號，含彈
    匣一個）、口徑0.45吋之制式子彈五十五顆、槍枝主要組成
    零件土造金屬槍管二枝後，即無故持有之。嗣於99年2 月10
    日下午3 時10分許，為警持本院所核發之99年聲搜字第556
    號搜索票至位於臺北縣林口鄉（現改制為新北市林口區）中
    湖村43之20號之「鴻興汽車修理廠」內查獲，並扣得上開改
    造手槍一枝（含彈匣一個）、制式子彈五十五顆（其中十八
    顆經鑑驗試射後業已失其效能）、土造金屬槍管二枝及信號
    彈發射器一枝、彈匣三個、擊鎚、擊鎚連桿各四個、滑套固
    定器、扳機擊鎚拉桿、拉彈鉤各七個、槍管半成品三枝、複
    進簧導桿組一組等物。
二、案經臺北市政府警察局刑事警察大隊移請臺灣板橋地方法院
    檢察署檢察官偵查起訴。
    理  由
一、證據能力部分：依刑事訴訟法第198 條、第208 條之規定，
    所謂鑑定乃指於刑事訴訟程序中為取得證據資料而由檢察官
    或法官指定具有特別知識經驗之鑑定人、學校、機關或團體
    ，就特定之事物，以其專業知識加以分析、實驗而作判斷，
    以為偵查或審判之參考。故而，不論鑑定人或鑑定機關、學
    校、團體，均應由檢察官或法官視具體個案之需要而為選任
    ，始符合刑事訴訟法第198 條、第208 條之規範本旨，否則
    所為鑑定，仍屬於傳聞證據。但對於司法警察機關調查中之
    案件，或有量大或急迫之情形，為因應實務之現實需求，認
    為當然有鑑定之必要者，基於檢察一體之原則，自得由該管
    檢察長對於轄區內之案件，以事前概括選任鑑定人或囑託鑑
    定機關（團體）之方式，俾便轄區內之司法警察官、司法警
    察對於調查中之此類案件，得即時送請事前已選任之鑑定人
    或囑託之鑑定機關（團體）實施鑑定（參照法務部以92年9
    月1 日法檢字第0920035083號函釋）。而內政部警政署刑事
    警察局就「槍彈有無殺傷力之鑑定」為臺灣高等法院檢察署
    檢察長概括選任之鑑定機關，亦據臺灣高等法院檢察署以92
    年9 月9 日檢文允字第0921001203號函示在案。是卷附內政
    部警政署刑事警察局99年3 月22日刑鑑字第0990023412號鑑
    定書，雖係由臺北市政府警察局刑事警察大隊移送鑑定，衡
    諸前揭說明，仍屬受檢察官囑託鑑定，則鑑定人或鑑定機關
    依刑事訴訟法第206 條所出具之上揭鑑定書，乃屬上開刑事
    訴訟法第159 條第1 項規定中之「法律另有規定」，是依上
    開規定之反面解釋，屬傳聞證據之例外，自有證據能力（最
    高法院95年度台上字第6648號判決意旨參照) 。
二、訊據被告洪嘉興固坦承於上開時、地持有上開改造手槍、子
    彈及土造金屬槍管之事實，並就持有制式子彈及槍枝主要組
    成零件罪部分為認罪之表示（參見本院100 年9 月6 日審判
    筆錄第7 頁），惟矢口否認有持有具殺傷力之改造手槍犯行
    ，辯稱：上開改造手槍、子彈及槍管等物係綽號「阿邦」之
    友人拿給伊抵債，伊雖有將該把手槍拿出把玩，但該手槍結
    構是壞掉的，扳機無法固定，撞針無法縮回，因此無法發射
    ，故伊認為不具有殺傷力，方不以為意云云。辯護人並為被
    告辯稱：上開改造手槍由臺北市政府警察局初步鑑定時，認
    為槍枝擊發機構無法發揮功能，因此認為屬非管制槍枝之可
    能性較大，雖之後鑑定單位表示可以單動之方式擊發，但此
    為專業人員使用專業方式加以擊發，一般人並無法以此種方
    式擊發子彈，從而系爭改造手槍是否具有殺傷力，實值存疑
    等語。經查：
(一)被告於上開時、地持有前揭改造手槍、制式子彈及槍枝主要
    組成零件土造金屬槍管二枝等事實，為被告所供承不諱，並
    有前揭改造手槍一枝、制式子彈五十五顆、土造金屬槍管二
    枝等物扣案可資佐證。而上開手槍、子彈經送內政部警政署
    刑事警察局就被告所持有之槍枝、子彈部分鑑定結果為：「
    一、送鑑手槍一枝（槍枝管制編號0000000000號），認係改
    造手槍，由仿WALTHER 廠P22 型半自動手槍製造之槍枝，換
    裝土造金屬滑套而成，經檢視，槍管暢通，雖槍枝扳機複動
    功能損壞，惟仍可以單動方式擊發適用子彈使用，認具殺傷
    力。二、送鑑子彈五十五顆，認均係口徑0.45吋制式子彈，
    採樣十八顆試射，可擊發，認均具殺傷力。」等情，有該局
    99年3 月22日刑鑑字第0990023412號鑑定書一份在卷可按。
    扣案土造金屬槍管嗣再送內政部警政署鑑定結果，認確屬內
    政部於86年11月24日以台（86）內警字第8670683 號公告之
    槍枝主要組成零件乙節，復有內政部99年4 月2 日內授警字
    第0990870657號函一份在卷可參，是被告客觀上曾持有前揭
    改造手槍、制式子彈、及槍枝主要組成零件土造金屬槍管二
    枝等事實，洵堪認定。
(二)系爭改造手槍查扣後由臺北市政府警察局刑事鑑識中心初步
    鑑定時，就「槍枝是否具擊發結構，並可發揮功能」項目，
    係經鑑識警官勾選「否」（參見卷附槍枝初步檢視報告表）
    ，由該初步檢視報告表所附照片六之說明可知，鑑識警官並
    曾利用黏土檢測擊發機構之情形，而認擊發機構無法發揮功
    能。惟經本院就此部分再送上開警政署刑事警察局鑑定後，
    經以同樣方式利用黏土檢測擊發機構後，黏土上留有撞針撞
    擊後之印痕，因而認該改造手槍確具擊發機構，並可發揮功
    能，有上開刑事警察局100 年3 月9 日刑鑑字第1000018909
    號函及所附檢測照片附卷可稽。嗣經本院再委請法務部調查
    局實際試射後，調查局鑑識人員以業經拆卸彈頭、發射火藥
    後僅含底火之銅質9mm 制式子彈彈殼二顆試射結果，均能擊
    發，並認系爭改造手槍雖滑套向前復位不順暢，須以人手施
    力輔助其向前復位閉合槍管彈室，且槍枝扳機連動功能故障
    ，僅能以拉動滑套或人手施力方式令擊錘揚起待發後，再扣
    動扳機方式令擊錘錘擊撞針前擊，機械性能不佳，但撞針力
    道足，仍能擊發制式子彈彈殼底火，依其材質結構強度及現
    狀，能夠發射適用之制式子彈及具殺傷力之土造子彈，有法
    務部調查局100 年5 月24日調科參字第10000206310 號鑑定
    通知書一份在卷可按。經本院再函請法務部調查局進一步說
    明後，該局並再覆稱上開鑑驗過程係經由鑑驗人員操作送鑑
    槍枝擊發僅含底火之制式子彈彈殼，展現送鑑槍枝能夠打擊
    制式子彈底火擊發子彈之整體機械性能，又由於送鑑槍枝係
    以金屬材質製成之模擬槍換裝可容金屬彈丸通過之金屬材質
    土改造槍管而成，依實務經驗判斷槍枝結構足以承擔發射彈
    丸單位面積動能超出每平方公分二十焦耳以上足以進入人體
    皮肉層殺傷威力之子彈，至於送鑑槍枝結構所能承受發射適
    用之制式子彈或土造子彈之最大威力如何，端視子彈構造之
    彈丸型式及材質、彈丸質量、及發射劑藥量多寡等組合情況
    而定等語，有上開調查局100 年7 月6 日調科參字第100003
    92850 號函一份附卷可參。按槍枝本身僅為金屬材質之物品
    ，單就槍枝本身嚴格來說對於人體並無特別之殺傷力可言，
    必須利用槍枝來發射子彈，再透過子彈穿透人體或於人體內
    爆炸撕裂，才有實際之殺傷力。是單就槍枝本身之殺傷力判
    斷標準，主要是在於其機械結構是否能順利擊發適用子彈，
    以及其槍管材質是否能承受高速、高溫之子彈通過而定。準
    此，系爭改造手槍雖連動功能故障，僅能以單動方式擊發，
    且須以拉動滑套或人手施力方式令擊錘揚起待發後，再扣動
    扳機方式令擊錘錘擊撞針前擊，使用上較不順手，但撞針力
    道足，且已換裝可容金屬彈丸通過之金屬槍管，經實際試射
    後，仍能擊發制式子彈彈殼底火，依其材質結構強度及現狀
    ，能夠發射適用之制式子彈及具殺傷力之土造子彈，揆諸前
    揭說明，客觀上系爭改造手槍即已具有殺傷力，甚為明確。
(三)再就被告主觀上之犯意而言，被告自承確曾把玩過系爭改造
    手槍（參見上開本院審判筆錄第6 頁），而本案被告除遭查
    扣上開改造手槍、制式子彈及金屬槍管外，並同時遭查扣擊
    鎚、擊鎚連桿各四個、滑套固定器、扳機擊鎚拉桿、拉彈鉤
    各七個、槍管半成品三枝、複進簧導桿組一組等槍枝零件（
    惟尚非屬主要組成零件，詳後述），雖被告辯稱該部分零件
    係空氣槍之零件（參見本院99年8 月18日準備程序筆錄第3
    頁），然可徵被告對於槍枝結構具有一定之了解，方會蒐集
    保存上開細部零件。且本案警方至上開「鴻興汽車修理廠」
    搜索時，除查獲被告持有上開改造手槍、制式子彈及槍枝零
    件外，亦同時查獲在場之同案被告涂宥杉持有制式半自動手
    槍一枝（含彈匣一個）、制式子彈六顆等物，及同案被告王
    覺民持有具殺傷力之兩節式土造鋼管槍六枝、土造金屬槍管
    、土造金屬擊針各四枝及金屬管、金屬棒、後端按鈕、金屬
    彈簧、擊針拉柄等物，有各該搜索扣押筆錄附卷可稽及上開
    物品扣案可佐，而該「鴻興汽車修理廠」為被告及其兄洪嘉
    鴻所共同開設，警方復係因槍砲案件而聲請搜索票搜索上址
    ，業如前述，亦顯見被告所經營之上開汽車修理廠常藏有槍
    械、子彈，或常有持槍械、子彈之人在該處出入，被告本身
    既亦持有上開改造手槍、制式子彈及槍枝零件，可證其應時
    常接觸改造手槍、子彈及槍枝零件等物品，其復具有與機械
    性能有一定相關之汽車修理專長，則其顯然對於改造手槍之
    機械性能本身應十分熟識，在其把玩系爭改造手槍之過程中
    ，當可了解該改造手槍雖有前揭機械結構方面之缺陷，但既
    已換裝金屬槍管，且基本發射結構還在，應仍可以適當方式
    發射子彈甚明，是被告主觀上應知系爭改造手槍、制式子彈
    具有殺傷力，及扣案上開土造金屬槍管二枝乃為槍枝主要組
    成零件，當無疑義。
(四)綜上所述，被告上開所辯並非可採，本案事證已臻明確，被
    告犯行堪以認定。
三、論罪科刑部分：
(一)核被告所為，係犯槍砲彈藥刀械管制條例第8 條第4 項之未
    經許可持有可發射子彈具有殺傷力之改造手槍罪、第12條第
    4 項之持有子彈罪及第13條第4 項之未經許可持有槍枝主要
    組成零件罪。被告同時持有具殺傷力之改造手槍、制式子彈
    及槍枝主要組成零件，係以一持有行為同時觸犯上開三罪，
    為想像競合犯，應依刑法第55條之規定，從一重以持有可發
    射子彈具有殺傷力之改造手槍罪處斷。至辯護人於言詞辯論
    時雖主張當時警方搜索之對象為同案被告王覺民，本案被告
    係主動交出槍枝，應符合自首要件等語，惟查本案警方係持
    本院所核發99年聲搜字第556 號搜索票至查扣系爭槍彈之處
    搜索，搜索票所針對之對象除王覺民外，亦載明被告為受搜
    索人（參見99年度偵字第5976偵查卷第75、76頁），搜索案
    由即為「槍砲彈藥刀械管制」，應扣押物並包含「有關違反
    槍砲彈藥刀械管制條例之槍械、子彈（含半成品、材料）、
    改造工具」等物，可徵警方於查獲前即已有確切之根據合理
    懷疑被告涉嫌持有上開具殺傷力之改造手槍、子彈、與改造
    槍械有關之槍枝主要組成零件等犯行，方向本院聲請搜索票
    並獲准，甚為灼然，即非屬「未發覺之罪」。從而縱使被告
    在警方到場執行搜索時，曾主動交出上開手槍、子彈及金屬
    槍管，亦與刑法第62條前段自首之要件不符，不構成自首，
    辯護人此部分之主張，即非有據。
(二)本院爰審酌被告有妨害自由及重利等前科，有臺灣高等法院
    被告前案紀錄表一份在卷可按，雖不構成累犯，但可徵其素
    行非佳，其持有具殺傷力之改造手槍、制式子彈及槍枝主要
    組成零件土造金屬槍管等物，對於他人生命、身體之安全具
    有高度危險性，對於社會治安所生之實際危害不輕，兼衡其
    等犯罪之動機、目的、手段、持有槍枝、子彈之數量、該改
    造手槍雖具有殺傷力，但具有前揭缺陷，性能較為不佳，暨
    被告犯罪後就持有子彈、槍枝主要組成零件部分坦承犯行，
    就持有改造手槍部分雖未完全坦承犯行，但亦坦承持有事實
    之犯後態度等一切情狀，量處如主文所示之刑，並就罰金刑
    部分諭知易服勞役之折算標準，以資懲儆。
(三)扣案上開具殺傷力由仿WALTHER 廠P22 型半自動手槍製造之
    手槍，換裝土造金屬滑套而成之改造手槍一枝（槍枝管制編
    號0000000000號，含彈匣一個）、鑑餘之口徑0.45吋制式子
    彈三十七顆及槍枝主要組成零件土造金屬槍管二枝等物，均
    屬違禁物，皆應依刑法第38條第1 項第1 款之規定宣告沒收
    。至扣案制式子彈中之其餘十八顆，經鑑定試射後即已失其
    效能而不具殺傷力，已非屬違禁物，此部分即不予宣告沒收
    。另扣案之彈匣三個、擊鎚、擊鎚連桿各四個、滑套固定器
    、扳機擊鎚拉桿、拉彈鉤各七個、槍管半成品三枝、複進簧
    導桿組一組等物，經鑑定後非屬槍枝主要組成零件等情，有
    上開內政部99年4 月2 日內授警字第0990870657號函一份附
    卷可稽；扣案信號彈發射器一枝經鑑定後未發現改裝與變造
    情形，信號彈亦非屬槍砲彈藥刀械管制條例所列管之子彈或
    爆裂物乙節，復有上開刑事警察局99年3 月26日刑偵五字第
    0990040705號鑑驗通知書一份在卷可按，即均非屬違禁物，
    亦非供被告犯本罪所用或因犯本罪所得之物，此部分爰亦不
    予宣告沒收，併此敘明。
據上論斷，應依刑事訴訟法第299 條第1 項前段，槍彈藥刀械管
制條例第8 條第4 項、第12條第4 項、第13條第4 項，刑法第11
條前段、第55條、第42條第3 項、第38條第1 項第1 款，判決如
主文。
本案經檢察官陳旭華到庭執行職務。
中    華    民    國   100    年    9     月    30    日
                  刑事第九庭  審判長法  官 李幼妃
                                    法  官 朱嘉川
                                    法  官 張紹省
上列正本證明與原本無異。
如不服本判決，應於判決送達後10日內敘明上訴理由，向本院提
出上訴狀 (應附繕本) ，上訴於臺灣高等法院。其未敘述上訴理
由者，應於上訴期間屆滿後20日內向本院補提理由書「切勿逕送
上級法院」。
                                    書記官 周雅玲
中    華    民    國   100    年    9     月    30    日
附錄本案論罪科刑法條全文：
槍砲彈藥刀械管制條例第8條第1 項、第4 項
未經許可，製造、販賣或運輸鋼筆槍、瓦斯槍、麻醉槍、獵槍、
空氣槍或第四條第一項第一款所定其他可發射金屬或子彈具有殺
傷力之各式槍砲者，處無期徒刑或五年以上有期徒刑，併科新臺
幣一千萬元以下罰金。
未經許可，持有、寄藏或意圖販賣而陳列第一項所列槍枝者，處
三年以上十年以下有期徒刑，併科新臺幣七百萬元以下罰金。
槍砲彈藥刀械管制條例第12條第4 項
未經許可，持有、寄藏或意圖販賣而陳列子彈者，處五年以下有
期徒刑，併科新臺幣三百萬元以下罰金。
槍砲彈藥刀械管制條例第13條第1 項、第4 項
未經許可，製造、販賣或運輸槍砲、彈藥之主要組成零件者，處
三年以上十年以下有期徒刑，併科新臺幣七百萬元以下罰金。
未經許可，持有、寄藏或意圖販賣而陳列第一項所列零件者，處
六月以上五年以下有期徒刑，併科新臺幣三百萬元以下罰金。